臺北高等行政法院判決
　　　　　　　　　　　　　92年度訴字第05595號
　　　　　　　　　　　　　94.
原　　　告　華王食品股份有限公司
代　表　人　甲○○
訴訟代理人　李淑卿（會計師）
被　　　告　財政部臺灣省北區國稅局
代　表　人　許虞哲（局長）住同上
訴訟代理人　乙○○
上列當事人間因營利事業所得稅事件，原告不服財政部中華民國
92年12月2日台財訴字第0920058065號訴願決定，提起行政訴訟
，本院判決如下：
　　主  文
原告之訴駁回。
訴訟費用由原告負擔。
　　事  實
一、事實概要：原告民國88年度營利事業所得稅結算申報，原列
    報營業成本新台幣（下同）43,826,358元，被告原查以其原
    料帳載無法勾稽每項產品耗用材料數量，致營業成本無法勾
    稽查核，乃按同業利潤標準（行業代號：5711－14，毛利率
    25%）核定營業成本為37,365,687元。原告不服，申請復查
    未獲變更，提起訴願亦遭決定駁回，遂提起行政訴訟。
二、兩造聲明：
　(一)原告聲明：訴願決定及原處分均撤銷。
　(二)被告聲明：駁回原告之訴。
三、兩造之爭點：被告依一般便餐、麵食、點心店（行業代號
    5711－14）之同業利潤標準核定原告之營業成本，有無違誤
    ？
  (一)原告主張之理由：
    1.被告原查因原告原料帳所載無法勾稽每項產品之耗用材料
      數量等，致成本無法勾稽查核，乃按同業利潤標準（行業
      代號：5711－14，毛利率25%）核定營業成本為37,365,
      687元，然原告為領有工廠登記證之食品製造業，行業代
      號應為製造業標準代號1199－99，其同業利潤標準毛利率
      為23%，則營業成本應為38,362,105元。
    2.依中華民國稅務行業標準分類（第五次修訂適用92年行業
      代號），原告應歸類為Ｃ大類「製造業」之「0895－11即
      食餐食製造業」，其說明欄為「凡從事餐盒食品、團體膳
      食、現成菜餚等製造外送之行業均屬之」（對照91年之舊
      行業代號為1195－11），原告確為接受訂單由原告工廠生
      產之行業，並非店舖經營之零售業餐飲業，業經申請花蓮
      稅捐稽徵處以91年4月2日花稅工字第09100190380號函核
      准更正行業代號為製造業代號1199－99。被告依一般便餐
      、麵食、點心店（行業代號5711－14）核定營業成本，應
      屬有誤。
　(二)被告主張之理由：
    1.原告88年申報營業成本43,826,358元，被告原查因其原料
      帳所載無法勾稽每項產品耗用材料數量，致成本無法勾稽
      查核，乃按同業利潤標準（行業代號：5711－14，毛利率
      ：25%）核定營業成本為37,365,687元【49,820,916×（1
      －25%）=$37,365,687】。
    2.復查時，就原告所提示之帳證、文據查核結果：(1)原料帳
      、銷貨帳係流水帳，僅按時序將各種材料依日期逐日記載
      數量、金額，未分別按各項產品記載產、銷、存之數量、
      金額。(2)生產紀錄簿雖依各項產品分別記載產製數量，惟
      未提示每一單項產品之成本單及生產紀錄資料，無法逐項
      勾稽各項產品究竟投入何種材料、物料，又每項產品所需
      工時及各種其他製造費用如何分攤均無法勾稽。(3)存貨帳
      係按每一種材料分別記載入之部及出之部數量、金額，入
      之部雖有購料憑證，出之部卻無內部領用單，無法逐項勾
      稽各項材料究竟投入哪一項產品，又各項產品分別使用多
      少數量之材料無法勾稽。(4)原告雖編有材料耗用明細表、
      單位成本分析表、製成品產銷存明細表及銷貨成本分析表
      等，惟成本會計制度紊亂（究為分批會計制度或分步成本
      會計制度），且各項表報之編製未依相關帳證之紀錄彙總
      ，致營業成本仍無法勾稽查核，被告原查按同業利潤標準
      核定營業成本為37,365,687元，洵無違誤，遂予維持。
    3.原告不服，提起訴願，主張因原告為領有工廠登記證之食
      品製造業工廠，行業代號應為製造業標準代號1199－99，
      其同業利潤標準毛利率為23%云云。惟查原告所提示開立
      銷售發票品名為盒餐、飯糰等，按財政部89年1月6日台財
      稅第0880451243號函核備訂定之88年度營利事業各業同業
      利潤（所得額）標準，是系爭營業成本乃依原告實際經營
      業務核定之行業代號「5711－14」一般便餐、麵包、點心
      店，毛利率25%核定，原核定並無不合，乃駁回其訴願，
      揆諸前開說明，原告之訴應認無理由。
　　理  由
一、原告起訴後，被告代表人變更為許虞哲，業經具狀聲明承受
    訴訟，合先敘明。
二、按「稽徵機關進行調查或復查時，納稅義務人應提示有關各
    種證明所得額之帳簿、文據；其未提示者，稽徵機關得依查
    得之資料或同業利潤標準，核定其所得額。」「本法第八十
    三條所稱之帳簿文據，其關係所得額之一部或關係課稅年度
    中某一期間之所得額，而納稅義務人未能提示者，稽徵機關
    得就該部分依查得資料或同業利潤標準核定其所得額。」為
    所得稅法第83條第1項及同法施行細則第81條所明定。
三、原告88年申報營業成本43,826,358元，被告以其原料帳所載
    無法勾稽每項產品耗用材料數量，致成本無法勾稽查核，按
    同業利潤標準（行業代號5711－14，毛利率25%）核定營業
    成本為37,365,687元，原告循序提起行政訴訟，主張其為領
    有工廠登記證之食品製造業工廠，行業代號應為製造業標準
    代號1199－99，同業利潤標準毛利率為23%云云。
四、經查原告開立之銷售發票品名為盒餐、飯糰、壽司、義大利
    麵等，顯然經營便餐、麵食、點心之提供，是被告依其實際
    經營狀況認屬批發、零售及餐飲業中之「一般便餐、麵食、
    點心店」（行業代號5711－14），並非無據。原告雖主張其
    為食品製造業工廠，惟所提工廠登記證係92年7 月11日核發
    ，且係於91年4月1日始向花蓮稅捐稽徵處申請更正行業代號
    為製造業代號1199－99，經該處以91年4月2日花稅工字第
    0910019038 0號函核准，均不足以為原告88 年度係食品製
    造業工廠之證明。至於原告所提與統一超商股份有限公司訂
    立食品配送合約影本縱然屬實，亦僅足認原告有該項經營業
    務，無從認為原告為食品製造業工廠。況依原告之銷售發票
    顯示有出售4個盒餐者，而其88年度營利事業所得稅結算申
    報，自行申報為買賣業，行業代號5711－14，有申報書在原
    處分卷可稽，原告主張自無可採。從而被告依原告88年度實
    際經營業務認其為「一般便餐、麵包、點心店」行業代號
    5711－14，依毛利率25%核定其營業成本，訴願決定予以維
    持，並無違誤，原告徒執前詞，聲請撤銷，為無理由，應予
    駁回。
據上論結，本件原告之訴為無理由，爰依行政訴訟法第98條第3
項前段，判決如主文。
中    華    民    國    94    年    2    月    24     日
                  第二庭審判長法  官　鄭忠仁
                              法  官　林育如
                              法  官　楊莉莉
上為正本係照原本作成。
如不服本判決，應於送達後二十日內，向本院提出上訴狀並表明
上訴理由，如於本判決宣示後送達前提起上訴者，應於判決送達
後二十日內補提上訴理由書（須按他造人數附繕本）。
中    華    民    國    94    年    2    月    24     日
            　　　　　　　    書記官   王俊權
